【裁判字號】    96,聲再,9
【裁判日期】    970331
【裁判案由】    聲請再審
【裁判全文】
臺灣士林地方法院刑事裁定               96年度聲再字第9號
再審聲請人  甲○○
即受判決人
上列聲請人即受判決人因恐嚇案件，對於本院中華民國95年11月
30日第二審確定判決（95年度簡上字第54號）聲請再審，本院裁
定如下：
    主  文
再審之聲請駁回。
    理  由
一、聲請再審之意旨略以：聲請人因告訴人就同一事實，分別提
    起恐嚇及妨害名譽二罪告訴，且分別經臺灣士林地方法院以
    95年度簡上字第54號及臺灣高等法院以96年度上易字第1714
    號各判處拘役50日及拘役30日，皆得易科罰金，且均經確定
    在案。伊認為此兩件判決之犯罪事實皆以證人即派出所員警
    林副任所提供之錄音帶為證，然臺灣士林地方法院就恐嚇案
    件判決中犯罪事實欄所載為「甲○○竟基於恐嚇之犯意，以
    『呂鈺鈴我跟你講，你這招借刀殺人很厲害，我一定會報復
    』等加害生命、身體等語言，恐嚇呂鈺鈴，造成呂鈺鈴心生
    畏懼，致生危害於呂鈺鈴安全」等語，而伊因妨害名譽案件
    所得之上開錄音帶勘驗筆錄第2 頁中之記載卻為「呂鈺鈴我
    跟你講，這招很厲害，你使用過，借刀殺人，我一定會告你
    我跟你講，我一定會告死你我跟你講」等語。是伊於上開恐
    嚇案件審理時，因未取得該勘驗筆錄，致未能主張對已有利
    之情事，而遭判處罪刑確定，伊主張此份勘驗筆錄為有罪判
    決確定後，發現確實之新證據，爰依刑事訴訟法第420 條第
    1 項第6 款之規定聲請再審云云。
二、按刑事訴訟法第420 條定有明文；該條第1 項第6 款所稱「
    發見確實之新證據」，除須具有該證據可認為確實足以動搖
    原確定判決而對受判決人為有利之判決之「確實性」特性外
    ，尚須具備該證據係在事實審法院於判決前即已存在，因未
    經發見，不及調查斟酌，或審判時未經注意，至其後始行發
    見之「新規性」特質，二者均不可或缺，倘未兼備上開學理
    上所謂「確實性」與「新規性」之二種再審新證據之特性，
    即不能據為再審之原因。又所謂「確實之新證據」，固非以
    絕對不須經過調查程序為條件，但必須可認為確實足以動搖
    原確定判決而為受判決人有利之判決者為限，倘受判決人因
    對有利之主張為原審所不採，事後提出證明，以圖證實在原
    審前所為有利之主張為真實，據以聲請再審，該項證據既非
    判決後所發見，顯難憑以聲請再審。且若在客觀上就其之真
    實性為如何，尚欠明瞭，非經相當之調查，不能辨其真偽，
    即與確實新證據之「確實」含義不符，自難採為聲請再審之
    理由（最高法院86年臺抗字第477 號判決、50年臺抗第104
    號判例、85年臺抗字第424 號判決意旨可資參照）。是所謂
    「發見確實之新證據」，必須該項證據事實審法院於判決前
    因未發見不及調查斟酌，至其後始行發見且可認為確實，顯
    然足以動搖原確定判決，而為受判決人有利之判決者為限；
    再當事人所提出之證物，須足以影響、變更判決結果，而法
    院漏未審酌，如當事人所提出之證物，不足以影響判決結果
    ，或法院依調查之結果，本於論理法則、經驗法則，取捨證
    據後，認定事實者，則不包括之。
三、經查：本件原確定判決係認聲請人於民國94年3 月31日下午
    3 時許，在其臺北市○○區○○街住處，與其兄嫂呂鈺鈴因
    照顧母親趙呂招及前開住處大門被開啟、門窗遭破壞等事宜
    發生爭執，被告基於恐嚇之犯意，以「呂鈺鈴我跟你講，你
    這招借刀殺人很厲害，我一定會報復」等加害生命、身體等
    語言，恐嚇呂鈺鈴等情事，因認聲請人所為，係犯刑法第30
    5 條恐嚇危害安全罪。本件聲請人提起再審，對原確定判決
    就證人即員警林副任所提供之錄音帶內容認定有爭執，然聲
    請人所爭執之錄音帶內容，經臺灣士林地方法院檢察署檢察
    官於94年10月20日偵訊時及原審於95年10月17日準備程序時
    當庭勘驗，惟兩次勘驗結果皆出現「呂鈺玲我跟你講我一定
    會報復」等語（見94年偵字第6678號卷第132 頁、95年簡上
    字第54號卷第41頁），是上開錄音帶及勘驗筆錄，屬原審已
    經詳加審酌認定之證據，且就上開證據本身形式上觀察，實
    難認定足以動搖原有罪之確定判決，而為受判決人無罪、免
    訴、免刑或輕於原判決所認罪名之判決；再審酌上開錄音帶
    於原法院判決前即已存在於卷內，業經法院審酌之證據，並
    非確實之新證據或有重要證據漏未審酌之情，亦即此證據欠
    缺再審所必要之「新規性」要件，非為一「新證據」，此項
    證據既非判決後所發見，顯然與確實之新證據要件不符，即
    難據以開始再審。綜上所述，本件尚難認有刑事訴訟法第42
    0 條第1 項第6 款所謂確實之新證據，聲請人以之為再審事
    由聲請再審，自非可採。本件查無再審之理由，應予駁回。
據上論斷，應依刑事訴訟法第434 條第1 項，裁定如主文。
中    華    民    國    97    年    3     月    31    日
                  刑事第四庭審判長法  官  趙文卿
                                  法  官  劉秉鑫
                                  法  官  高雅敏
以上正本證明與原本無異。
如不服本裁定，應於送達後5日內，向本院提出抗告狀。
                                  書記官  田瑾俐
中    華    民    國    97    年    3     月    31    日


司法院資訊處製作；財團法人民間司法改革基金會備份。
